臺灣高等法院臺中分院刑事判決　　　　96年度上訴字第2502號
上　訴　人　臺灣彰化地方法院檢察署檢察官
被　　　告　甲○○
選任辯護人　張崇哲律師
　　　　　　林志銘律師
上列上訴人因被告違反毒品危害防制條例案件，不服臺灣彰化地
方法院96年度訴字第687號中華民國96年8月28日第一審判決（起
訴案號：臺灣彰化地方法院檢察署95年度偵字第8905號），提起
上訴，本院判決如下：
    主  文
上訴駁回。
    理  由
一、公訴意旨略以：被告甲○○明知海洛因、安非他命分別係毒
    品危害防制條例第2條第2項第1、2款之第一、二級毒品，不
    得販賣，竟於民國（下同）95年3月19日，基於賣出之意思
    ，在桃園縣中壢市火車站前圓環廣場，以新臺幣（下同）5
    萬元之代價，向真實姓名、年籍均不詳綽號「阿榮」成年男
    子販入海洛因及安非他命，再販賣給真實姓名、年籍均不詳
    綽號「小寒」成年女子及乙○○，並自同年3月21日起，將
    購得之毒品藏放於新竹縣湖口鄉○○街60-5號4樓及同棟大
    樓地下室。嗣經行政院海巡署北部地區巡防局新竹機動查緝
    隊之查緝員於95年3月21日下午6時30分許，於上址查扣得海
    洛因2包（淨重13.36公克）。因認被告甲○○涉犯毒品危害
    防制條例第4條第1項、第2項販賣第一級、第二級毒品罪嫌
    。
二、按犯罪事實應依證據認定之，無證據不得認定犯罪事實；不
    能證明被告犯罪者，應諭知無罪之判決，刑事訴訟法第154
    條第2項及第301條第1項分別定有明文。次按事實之認定，
    應憑證據，如未能發現相當證據，或證據不足以證明，自不
    能以推測或擬制之方法為裁判基礎；認定犯罪事實所憑之證
    據，雖不以直接證據為限，間接證據亦包括在內，然無論直
    接或間接證據，其為訴訟上之證明，須於通常一般之人均不
    致於有所懷疑，而得確信其為真實之程度者，始得據之為有
    罪之認定，倘其證明尚未達到此一程度，而有合理之懷疑存
    在時，即無從為有罪之認定；認定不利於被告之事實，須依
    積極證據，茍積極證據不足為不利於被告事實之認定時，即
    應為有利於被告之認定，更不必有何有利之證據；又刑事訴
    訟法第161條已於91年2月8日修正公布，其第1項規定：檢察
    官就被告犯罪事實，應負舉證責任，並指出證明之方法。因
    此，檢察官對於起訴之犯罪事實，應負提出證據及說服之實
    質舉證責任。倘其所提出之證據，不足為被告有罪之積極證
    明，或其指出證明之方法，無從說服法院以形成被告有罪之
    心證，基於無罪推定之原則，自應為被告無罪判決之諭知（
    最高法院40年臺上字第86號、76年臺上字第4986號及30年上
    字第816號、92年台上字第128號判例參照）。
三、關於本案證據能力之說明：
  (一)按被告以外之人（包括證人、鑑定人、告訴人、被害人及共
    同被告等）於審判外之陳述雖不符刑事訴訟法第159條之1至
    之4等四條之規定，而經當事人於審判程序同意作為證據，
    法院審酌該言詞陳述或書面陳述作成時之情況，認為適當者
    ，亦得為證據；當事人、代理人或辯護人於法院調查證據時
    ，知有刑事訴訟法第159條第1項不得為證據之情形，而未於
    言詞辯論終結前聲明異議者，視為有前項之同意，同法第15
    9條之5定有明文。立法意旨在於傳聞證據未經當事人之反對
    詰問予以核實，原則上先予排除。惟若當事人已放棄反對詰
    問權，於審判程序中表明同意該等傳聞證據可作為證據；或
    於言詞辯論終結前未聲明異議，基於尊重當事人對傳聞證據
    之處分權，及證據資料愈豐富，愈有助於真實發見之理念，
    且強化言詞辯論主義，使訴訟程序得以順暢進行，上開傳聞
    證據亦均具有證據能力。本件證人高美娟、陳美娟、乙○○
    、許鳳珠固曾於警詢中為陳述，其性質雖屬傳聞證據，惟其
    等未再於法院審理中為陳述，且查無符合同法第159條之1至
    之4等前四條之情形，其等所為之上開警詢筆錄內容，業經
    本院審理時予以提示並告以要旨，且各經檢察官及被告表示
    意見。當事人已知上述筆錄乃傳聞證據，且均未於言詞辯論
    終結前對該等筆錄內容異議，依上開規定，是其等於警詢中
    之證言已擬制同意其有證據能力，本院審酌上開筆錄作成時
    ，較無人情施壓或干擾，亦無不當取供之情形，認為以之作
    為本案之證據亦屬適當，是其等於警詢中之證言自具有證據
    能力。
  (二)次按，被告以外之人於偵查中向檢察官所為陳述，除顯有不
    可信之情況者外，得為證據，同法第159條之1第2項定有明
    文。偵查中對被告以外之人（包括證人、鑑定人、告訴人、
    被害人及共同被告等）所為之偵查筆錄，或被告以外之人向
    檢察官所提之書面陳述，性質上均屬傳聞證據。惟現階段刑
    事訴訟法規定檢察官代表國家偵查犯罪、實施公訴，依法其
    有訊問被告、證人及鑑定人之權，證人、鑑定人且須具結，
    而實務運作時，檢察官偵查中向被告以外之人所取得之陳述
    ，原則上均能遵守法律規定，不致違法取供，其可信度極高
    ，職是，被告以外之人前於偵查中已具結而為證述，除反對
    該項供述得具有證據能力之一方，已釋明「顯有不可信之情
    況」之理由外，不宜以該證人未能於審判中接受他造之反對
    詰問為，即遽指該證人於偵查中之陳述不具證據能力。且所
    謂不可信性情況，法院應審酌被告以外之人於陳述時之外在
    環境及情況，例如：陳述時之心理狀況、有無受到外力干擾
    等，以為判斷之依據。本件證人高美娟、陳美娟、乙○○於
    檢察官偵查中，以證人之身分陳述，經告以具結義務及偽證
    處罰後，於命證人朗讀結文後具結，其等係於負擔偽證罪之
    處罰心理下證述，並以具結擔保其供述之真實性，又無受其
    他不當外力干擾之情形，其等未曾提及檢察官在偵查時有不
    法取供之情形，依上說明，其等於偵查中之證言自具有證據
    能力。
四、檢察官起訴所憑之依據：
    本件公訴人認被告甲○○涉犯販賣第一級毒品海洛因、第二
    級毒品安非他命罪嫌，無非係以扣案上開被告甲○○所有之
    第一級毒品海洛因2包（淨重13.36公克）、被告甲○○持有
    之0000000000號行動電話通訊監察譯文及證人即查獲警員高
    佳豪、李信良之證述為其論據。並認：
  被告甲○○上開購得扣案之海洛因（淨重13.36公克）即係
    為販賣所用。
  通訊監察譯文中，如：95年3月19日晚上10點37分的譯文，
    這裡面有Ｂ：我現在過去，有個叫阿明要找女孩子，Ｂ說要
    一個二千，一個一千；95年3月19日晚上6點53分，Ｂ問：三
    條，你那邊有沒有男的；95年3月20日2點12分的簡訊說：明
    天中午之後才有帥哥；95年3月20日晚上9點14分，跟小涵的
    通聯：要還你爸二萬元，被告甲○○說：要晚點，因為錢已
    經給他拿去（代表甲○○已經拿錢請別人去買毒品了）；95
    年3月21日零點51分，某女說：我是要細的，甲○○說：多
    少，女的回答：41。認被告甲○○確係販賣毒品海洛因、安
    非他命。
  通訊監察譯文中：「軟的」、「女的」、「你媽」，就是海
    洛因的俗稱，「硬的」、「男的」、「你爸」，就是安非他
    命的俗稱，被告甲○○於電話中談論上開術語，顯係販賣毒
    品海洛因、安非他命。
  證人高佳豪、李信良證稱於通訊監察譯文中可認定被告甲○
    ○確係販賣毒品海洛因、安非他命。
五、被告之辯解：
    訊據被告甲○○於警訊、偵查、原審及本院審理中均堅決否
    認有前揭販賣毒品海洛因、安非他命之犯行，辯稱：伊沒有
    販賣毒品，扣案之毒品海洛因係供己施用，伊沒有販賣等語
    。
六、本院之判斷：
  (一)警方於新竹縣湖口鄉○○街60-5號4樓扣得之被告甲○○所
    持有之粉末2包，經法務部調查局鑑定結果，均含第一級第6
    項毒品海洛因成分，淨重13．36公克，海洛因純質淨重0．2
    2公克，有該局95年5月8日調科壹字第100002988號鑑定通知
    書在卷為憑（見臺灣新竹地方法院檢察署95年度偵字第2244
    號影卷第143頁），此固足徵被告甲○○確係持有第一級毒
    品海洛因。然查：
  (1)販賣毒品罪，係指行為人基於營利之目的，而販入或賣出毒
    品而言；販賣毒品者，其主觀上須有營利之意圖，客觀上有
    販入或賣出之行為（參照最高法院96年度台上字第1013號判
    決）。關於販賣之故意，屬主觀犯罪成立要件，在訴訟上應
    依積極證據而為嚴格之證明。前述扣案毒品海洛因雖於被告
    甲○○持有狀態下所查獲，但違禁物持有之狀態，並非必可
    推知持有之原因，依通常生活經驗，可能為單純持有或為施
    用而持有之靜態行為，苟無確切事證，甚難僅因單純持有毒
    品而率行臆測行為人係出於販賣之主觀犯意。
  (2)此外，關於本件被告甲○○販賣毒品之時間、地點、對象、
    次數、數量、金額等基本犯罪事實，卷內亦無諸如證人等相
    關證據足資證明，且被告甲○○於警詢、偵訊、原審及本院
    均否認有販賣毒品之情事，是檢察官徒以上開扣案毒品海洛
    因在被告甲○○持有中，而推測被告甲○○有販賣意圖，尚
    嫌率斷。
  (3)被告甲○○因持有上開扣案毒品海洛因為警查獲時，警方曾
    採集其尿液送驗，檢驗結果發現其尿液中呈嗎啡之陽性反應
    ，被告甲○○因犯連續施用第一級毒品罪，並經臺灣桃園地
    方法院判處有期徒刑9月確定，此有台灣高等法院被告前案
    紀錄表、臺灣桃園地方法院95年度訴字第1528號判決在卷為
    憑（見本院卷第41至44頁），觀諸扣案之海洛因數量並非龐
    大，是以此微量之海洛因，被告甲○○辯稱遭警察查扣之海
    洛因係供己施用，則非空言杜撰之虛詞，並非不可採信。
  (二)扣案被告甲○○所持有之白色結晶體，經內政部警政署刑事
    警察局鑑定結果，並未檢出含有第二級毒品甲基安非他命成
    份，有該局95年4月26日刑鑑字第0950042804號鑑定書在卷
    可參（見臺灣新竹地方法院檢察署95年度偵字第2244號影卷
    第141頁），足認本案並無扣得任何安非他命，即不得僅依
    被告甲○○為警查獲時持有毒海洛因，即以推測或擬制之方
    法，認被告甲○○涉有販賣毒品海洛因、安非他命罪嫌。
  (三)證人乙○○於警詢、偵查中證稱：毒品來源係向綽號「阿豐
    」取得，從未向被告甲○○購買毒品海洛因、安非他命等語
    （見臺灣新竹地方法院檢察署95年度偵字第2244號影卷第17
    頁背面至18頁、第20頁背面至21頁、第111頁）；又乙○○
    經警方移送涉嫌意圖販賣而持有第一、二級毒品罪嫌，亦經
    臺灣新竹地方法院檢察署檢察官以96年度偵字第471號為不
    起訴處分確定在案（見臺灣彰化地方法院檢察署95年度偵字
    第8905號卷第91至93頁），因此，亦無證據證明被告與乙○
    ○係基於共同之犯意聯絡一同販入第一、二級毒品。
  (四)證人高佳豪、李信良於原審審理中具結證稱：伊等會執行本
    案搜索，係從通訊監察譯文中判斷，乙○○要拿毒品給被告
    甲○○，所以執行本案搜索等語（見原審卷第62至67頁），
    由前揭證人高佳豪、李信良證述之內容，亦僅能證明被告甲
    ○○持有毒品海洛因、證人乙○○係欲將毒品交予被告甲○
    ○，並無任何證據足資證明被告甲○○涉有販賣毒品海洛因
    、安非他命予證人乙○○之犯行，公訴人此部分指述，顯係
    不能證明。檢察官於本院審理中雖聲請傳訊證人乙○○，經
    本院合法傳喚，證人乙○○並未到庭應訊，惟證人乙○○已
    於警訊及偵查中證述其並未向被告購買毒品海洛因、安非他
    命，已如上述，參酌證人高佳豪、李信良前揭於原審審理中
    之證詞，本院認並無再傳訊證人乙○○之必要，且本院蒞庭
    檢察官嗣後亦表明捨棄傳訊證人乙○○，附此敘明。
  (五)本案同時為警查獲之高美娟、陳美娟、許鳳珠，於警詢或偵
    訊中均未證述有向被告購買毒品之情事，公訴人所提之通訊
    監察譯文中，並無任何敘述足認被告甲○○確有販賣毒品予
    綽號「小寒」之女子，亦無被告甲○○販賣毒品予綽號「小
    寒」之時間、地點、數量、價金，更無綽號「小寒」之年籍
    資料供本院調查，是實難認被告甲○○有何販賣毒品海洛因
    、安非他命予綽號「小寒」之犯行。
  (六)公訴人所提通訊監察譯文中，固有「軟的」、「女的」、「
    你媽」「硬的」、「男的」、「你爸」等術語，縱該等術語
    確係海洛因、安非他命的俗稱，惟並無任何證據資料足認被
    告甲○○於何時、何地，以何價金販賣毒品海洛因、安非他
    命予何人，況參酌被告甲○○確有施用毒品海洛因之情事，
    已如前述，是被告甲○○在電話中與人談論上開毒品術語，
    亦非與情理有違，自不能以推測或擬制之方法，即認定被告
    甲○○確有販賣毒品海洛因、安非他命之犯行。
  (七)公訴人並未提出任何證據資料證明被告甲○○於何時、何地
    、以何價金、販賣予何人，即無何積極證據足認被告甲○○
    涉有販賣毒品海洛因、安非他命之犯行。
  (八)據上所述，公訴人所舉之證據尚無從使法院形成被告甲○○
    有罪之確切心證，此外，復查無其他積極之證據足資證明被
    告甲○○有何販賣海洛因、安非他命之犯行，自不能以推測
    或擬制之方法，以為認定被告甲○○犯罪之裁判基礎。原審
    依調查證據之結果，認本件被告甲○○被訴販賣海洛因、安
    非他命罪嫌，公訴人所提出之證據或所指出之證明方法，尚
    不足為被告甲○○有罪之積極證明，或說服法院形成被告有
    罪之心證。原審因此以不能證明被告甲○○犯罪，判決被告
    甲○○無罪，經核並無不合。檢察官提起上訴，仍執原有證
    據認被告甲○○涉犯販賣海洛因、安非他命罪嫌，檢察官上
    訴仍未提出適合於證明犯罪事實之積極證據，上訴意旨所稱
    各節，仍無法動搖原判決之基礎，從而，檢察官上訴指摘原
    判決不當，為無理由，應予駁回。
  (九)又被告甲○○因持有上開扣案毒品海洛因為警查獲時，警方
    曾採集其尿液送驗，檢驗結果發現其尿液中呈嗎啡之陽性反
    應，被告甲○○自95年1月間某日起至同年3月29日止，因犯
    連續施用第一級毒品罪，並經臺灣桃園地方法院判處有期徒
    刑9月確定，此有台灣高等法院被告前案紀錄表、臺灣桃園
    地方法院95年度訴字第1528號判決在卷為憑（見本院卷第41
    至44頁），被告供稱扣案之海洛因係供已施用，堪予採信，
    是被告持有扣案第一級毒品之低度行為應為其施用第一級毒
    品之高度行為所吸收，故本案自不得再就被告持有第一級毒
    品之犯行論罪科刑，併此敘明。
據上論斷，應依刑事訴訟法第368條，判決如主文。
本案經檢察官丙○○到庭執行職務。
中　　華　　民　　國　　96　　年　　12　　月　　6 　　日
            刑事第十一庭　審判長法　官　陳　朱　貴
                                法　官　郭　同　奇
                                法　官　胡　文　傑
上列正本證明與原本無異。
檢察官得上訴，被告不得上訴。
如不服本判決應於收受送達後十日內向本院提出上訴書狀，其未
敘述上訴之理由者並得於提起上訴後十日內向本院補提理由書（
均須按他造當事人之人數附繕本）。
                                書記官  陳　文  琴
中　　華　　民　　國　　96　　年　　12　　月　　6     日
